【裁判字號】    88,上易,3090
【裁判日期】    890229
【裁判案由】    詐欺
【裁判全文】
臺灣高等法院臺中分院刑事判決              八十八年度上易字第三○九○號
    上  訴  人
    即  自訴人  丙○○○
    被      告  乙○○
    被      告  甲○○
右上訴人因自訴被告等詐欺等案件，不服台灣台中地方法院中華民國八十八年十月二
十七日第一審判決（民國八十八年度自字第三三六號），提起上訴，本院判決如左：
      主  文
上訴駁回。
      事實及理由
一、本案經本院審理結果，認第一審判決認事用法尚無不當，應予維持，並引用第一
    審判決書記載之證據及理由（如附件）。
二、上訴人即自訴人在本院未據提出其他足以確切證明被告等犯罪之證據，其仍執陳
    詞上訴指摘原審判決不當，顯無理由，應予駁回。
三、被告等二人經本院合法傳喚，均無正當之理由不到庭，本院爰不待其陳述，逕行
    判決。
四、據上論斷，應依刑事訴訟法第三百七十三條、第三百七十一條、第三百六十八條
    ，判決如主文。
中      華      民      國      八十九      年    二    月    二十九    日
                                    臺灣高等法院臺中分院刑事第六庭
                                          審判長法  官  古  金  男
                                                法  官  沈  應  南
                                                法  官  張  祺  祥
右正本證明與原本無異。
不得上訴。
                                                書記官  劉  美  宏
中      華      民      國    八十九     年      三       月     二     日
                                                                        Ｆ
臺灣臺中地方法院刑事判決                          八十八年度自字第三三六號
    自  訴  人  丙○○○  住台中市○○街○段二五七之三巷十五號
    被      告  乙○○    男五十二歲（民國○○○年○月○日生）
                          住台中市○○路二八二號三樓
                          身分證統一編號：Ｍ一0000000號
    被      告  甲○○    女四十三歲（民國○○○年○月○日生）
                          住台中市○○路四十三號
                          居台中市○區○○里○○路二八二號三樓
                          送台中市○區○○路二八二號三樓
                          身分證統一編號：Ｕ二二七七四八五號
右列被告等因詐欺等案件，經自訴人向本院提起自訴，本院判決如左：
    主  文
乙○○、甲○○均無罪。
    理  由
一、自訴意旨略以：自訴人於民國八十四年間與被告乙○○賭博筒仔麻將，輸給葉某
    新台幣 (下同)一百五十萬元。被告乙○○、甲○○夫妻見自訴人為婦道人家，
    涉世不深，於八十四年三月二日，利用自訴人不甘賭輸、亟欲撈本之弱點，向自
    訴人誑稱其從事機械外銷、生意很好，惟缺資金，如有賺錢，願給自訴人分紅一
    百萬，極力聳恿自訴人以自宅 (台中市○○街○段二五七之三巷十五號)持向台
    中市第六信用合作社南台中分社抵押貸款五百萬元，騙使自訴人同意由該分社副
    理魏宗權悉數將上開五百萬元轉交被告夫妻。被告夫妻佯諾代繳貸款利息、並提
    供甲○○名下即台中縣大平市福德巷九－二號二樓房屋及基地所有權狀予自訴人
    以為擔保，自訴人信以為真，蹈入被告夫妻所設之詐欺陷阱，因認被告乙○○等
    涉有詐欺罪嫌云云。
二、按犯罪事實，應依證據認定之，無證據不得推定其犯罪事實，又不能證明被告犯
    罪者，應為無罪之諭知，刑事訴訟法第一百五十四條、第三百零一條第一項定有
    明文。而自訴人在刑事訴訟上為原告之身分，對於其所訴之事實應舉出證據，不
    得僅憑自訴人之陳述作為認定事實之唯一證據，最高法院亦著有七十二年度台上
    字第四三二二號判決可資參酌。又刑法上詐欺罪之成立，以意圖為自己或第三人
    不法之所有，以詐術使人將本人或第三人之物交付為要件，所謂詐術使人交付，
    必須被詐欺人因其詐術而陷於錯誤，若所用之方法，不能認為詐術者，亦不致使
    人陷於錯誤，則要難以該罪相繩，最高法院四十六年台上字第二六○號判例參照
    。況民事債務人於債之關係成立後，舉凡因不可歸責自己之事由而不能給付，或
    因合法主張抗辯而拒絕給付，甚或在負債之後另起惡意遲延給付，均有可能，非
    可盡予推定為自始即無意給付，而係以詐術使人陷於錯誤完成交易之財產犯罪一
    端。本件自訴人認被告乙○○、甲○○涉有賭博、詐欺罪嫌，無非以被告乙○○
    曾於八十四年間與其賭博筒仔麻將輸給乙○○一百五十萬元及被告夫妻以其從事
    之機械外銷生意良好，如願借款即給自訴人分紅一百萬元為餌，致自訴人陷於錯
    誤，而以其所有台中市○○街○段二五七之三巷十五號房屋及基地，持向台中市
    第六信用合作社南台中分社貸款五百萬元，並騙得自訴人同意該分社副理魏宗權
    逕將貸得之五百萬元轉交被告夫妻，尚有四百六十萬元本利迄未清償等情，並提
    出支付命令、民事裁定、票據託收明細、退票票據、存簿明細影本等為其論據。
    訊之被告乙○○，對於八十四年間曾於台中市○○路與朋友賭博筒仔麻將及向自
    訴人借款四百二十二萬元之事實，固不否認，惟矢口否認有與自訴人對賭及有詐
    欺自訴人五百萬元之犯行，並以伊陸續清償自訴人票款約二百四十二萬零五百元
    、繳付銀行貸款利息三十七萬五千元，因被倒經營不善始未能完全清償等語置辯
    。經查：自訴人指稱八十四年間與被告乙○○賭博麻將乙事，為被告乙○○所否
    認，自訴人雖稱當時在場者有洪進源與哈囉夫婦，迄辯論終結期日仍未能提出洪
    進源及哈囉夫婦之真實姓名或住所、年籍資料以供查證，尚乏證據足資證明被告
    有何賭博犯行；況依自訴人所言，二人係對賭性質，則二人為賭博罪之對合犯，
    均為犯罪行為人，尚難認係賭博罪之被害人，進而對被告提起自訴。次查，自訴
    人主張被告向其借款五百萬元，其中四百二十二萬元有票據為證，其餘七十八萬
    元之票據為其夫撕掉等情，另證人魏宗權證稱，自訴人持上開房地向該社貸款五
    百萬時，交待其中三百萬元逕行轉帳至被告甲○○戶頭，二百萬元則由自訴人領
    取現金，至於領取後是否交由被告二人，則不知情等語，且被告乙○○對於自訴
    人提出之借款票據合計四百二十二萬元不為否認，否認另借款七十八萬元之事實
    ，按諸上開說明，本件二造間之借款金額為四百二十二萬元，而被告乙○○提出
    之已清償票據，經向台中市第六信用合作社查證業已兌現者共一百五十一萬九千
    元，另已繳付利息共三十七萬五千元之事實，自訴人亦不為否認，僅二造間對於
    利息計算標準說詞不一，本院雖無從據而認定被告等業已清償之本金數額，惟依
    上開清償票據及繳息證明合計達一百八十九萬四千元觀之，被告業已清償相當數
    額之本金，非自訴人所提僅清償四十萬元。次查，被告向自訴人借款後，陸續清
    償上開本金、利息，並確有提供查賢里名下座落台中縣太平市福德巷九－二號二
    樓房屋及其基地所有權狀，交付自訴人供擔保（未設定抵押權）之用，甲○○又
    於自訴人向台中市第六信用合作社貸款五百萬元時擔任連帶保證人，有抵押權設
    定契約書附卷可稽，果如被告有意詐欺，何須於借款後支付近二百萬元本金、利
    息，又提供甲○○名下房地所有權狀交付自訴人以為擔保，甚而由甲○○擔任自
    訴人向台中市第六信用合作社貸款之連帶保證人；再者，自訴人主張因賭輸一百
    五十萬元，被告利用自訴人不服輸之弱點，設上陷阱要其借款予被告，即可分紅
    之事實，因難以證明二人間有賭博之事實，而分紅一百萬元之事實，又為被告所
    否認，又無其他證據足資證明有此事實，亦難逕認被告夫妻有何詐欺情事。從而
    ，本件充其量僅係被告未能依約清償餘款之民事糾葛，尚難遽以推論被告借款時
    ，即有欠缺付款真意而有施用詐術情事，自與刑法詐欺罪之構成要件有間。此外
    ，復無其他積極證據足資證明被告有自訴人人指訴之詐欺、賭博犯行，因不能證
    明被告犯罪，揆諸前開法條規定及判例、判決意旨，自應為被告無罪之諭知。
據上論斷，應依刑事訴訟法第三百四十三條、第三百零一條第一項，判決如主文。
中      華      民      國    八十八    年      十      月    二十七    日
                                         法  官  陳 學 德
右正本證明與原本無異。
如不服本判決，應於判決送達後十日內向本院提出上訴狀，上訴於臺灣高等法院臺中
分院( 須附繕本 )。
                                         書記官
中      華      民      國    八十八    年      十      月    二十八    日


司法院資訊處製作；財團法人民間司法改革基金會備份。
